【裁判字號】    96,訴,832
【裁判日期】    970118
【裁判案由】    分割共有物
【裁判全文】
臺灣彰化地方法院民事判決  96年度訴字第832號
原      告  乙○○
訴訟代理人  壬○○
被      告  甲○○
            庚○○
共同
訴訟代理人  辛○○
            丁○○
            戊○○
            己○○
            丙○○
上列當事人間請求分割共有物事件，本院於民國97年1月7日言詞
辯論終結，判決如下：
    主  文
兩造共有坐落彰化縣北斗鎮○○段二一五之三地號、地目田、面
積三三二點五九平方公尺之土地，應分割為如附圖即彰化縣北斗
地政事務所96年11月14日複丈成果圖所示，編號A部分，面積二
四九點四四平方公尺之土地分歸原告、被告甲○○、庚○○共同
取得，並按應有部分各三分之一之比例維持共有；編號B部分，
面積八三點一五平方公尺之土地分歸被告丁○○、戊○○、己○○、丙○○取得，並維持公同共有。
訴訟費用由兩造按附表所示之比例負擔。
    事實及理由
壹、原告起訴主張：坐落彰化縣北斗鎮○○段215之3地號、地目
    田、面積332.59平方公尺之土地，分別為兩造所共有，兩造
    應有部分比例詳如附表所示。又兩造就系爭土地並無不分割
    之協議，亦無因物之使用目的而不能分割之情事，惟共有人
    未能協議分割，爰依民法第823條第1項、第824條第2項規定
    請求分割系爭土地，其分割方法請求依附圖所示分割方案分
    割等語。並聲明：如主文所示。
貳、被告方面：
  一、被告甲○○、庚○○同意依附圖所示分割方案分割。並聲
      明：請依附圖所示之分割方案分割。
  二、被告丁○○、戊○○、己○○、丙○○未於言詞辯論期日
      到場，亦未提出書狀作何聲明或陳述。
參、得心證之理由：
  一、本件原告主張坐落彰化縣北斗鎮○○段215之3地號、地目
      田、面積332.59平方公尺之土地，分別為兩造所共有，兩
      造應有部分比例詳如附表所示。上開土地依法並無不能分
      割之情形，兩造亦無不為分割之約定，惟兩造未能協議分
      割等情，業據原告提出地籍圖謄本、土地登記謄本為證，
      且為被告甲○○、庚○○所不爭執，而被告丁○○、戊○○、己○○、丙○○經合法通知，未於言詞辯論期日到場
      ，亦未提出書狀爭執，依民事訴訟法第280條第3項準用同
      條第1項之規定，視同自認，堪認原告此部分之主張為真
      實。
  二、查系爭文昌段215之3地號土地屬都市計畫區住宅區，此有
      原告提出之土地使用分區證明書可稽。系爭土地既無不能
      分割之情形，且無不為分割之約定，是以原告依民法第第
      823條第1項規定請求分割上開土地，於法有據，應予准許
      。
  三、至分割方案，本院審酌：(1)系爭土地呈東西向長方形，西
      邊面臨道路（約8米寬）對外聯絡，北、南、東邊與訴外
      人所有土地相鄰，而系爭土地上目前雜草叢生、無人使用
      ，業據本院會同彰化縣北斗地政事務所測量員到場勘驗屬
      實，並製有勘驗筆錄在卷可稽。(2)原告提出之方案，各共
      有人分得之土地均直接面臨馬路，無對外聯絡問題，而每
      人分配之地形均成長方形，利於分割後土地利用，且該方
      案為被告甲○○、庚○○所同意，而被告丁○○、戊○○
      、己○○、丙○○四人公同共有4分之1，渠四人經合法通
      知，未於言詞辯論期日到場，且未提出書狀爭執，該方案
      使被告丁○○、戊○○、己○○、丙○○繼續維持公同共
      有於法並無不合，故應屬適當之方案。故原告請求本件依
      附圖之方案為分割，為有理由，應予准許，爰判決如主文
      第2項所示。
肆、訴訟費用負擔之依據：民事訴訟法第78條、第80條之1、第
    85條第2項。
中    華    民    國    97    年    1    月    18    日
                                法  官  施坤樹
以上正本係照原本作成。
如對判決上訴，應於判決送達後20日內向本院提出上訴狀（並按
對造人數提出繕本或影本）。
中    華    民    國    97    年    1     月    21    日
                                書記官  陳秀香
附表：
┌──┬──────┬─────────┐
│編號│共有人姓名  │應有部分及訴訟費用│
│    │            │負擔之比例        │
├──┼──────┼─────────┤
│１  │乙○○      │   1/4            │
├──┼──────┼─────────┤
│２  │甲○○      │   1/4            │
├──┼──────┼─────────┤
│３  │庚○○      │   1/4            │
├──┼──────┼─────────┤
│４  │丁○○、林志│   1/4            │
│    │坤、戊○○、│ 公同共有         │
│    │己○○、林弘│（連帶負擔訴訟費用│
│    │之          │）                │
└──┴──────┴─────────┘


司法院資訊處製作；財團法人民間司法改革基金會備份。
